臺灣臺北地方法院民事判決
111年度訴字第1113號
原      告  中國信託商業銀行股份有限公司


法定代理人  利明献  


訴訟代理人  陳珮瑛  

被      告  蕭名勝(即被繼承人蕭百束之繼承人)

            蕭如萍(即被繼承人蕭百束之繼承人)

            劉淑芬(即被繼承人蕭百束之繼承人)

上列當事人間清償借款事件，本院於民國111年4月11日言詞辯論
終結，判決如下：
    主  文
被告應於繼承被繼承人蕭百束之遺產範圍內，連帶給付原告新臺
幣玖拾萬陸仟柒佰壹拾捌元，及如附表所示之利息。
訴訟費用新臺幣玖仟玖佰壹拾元由被告於繼承被繼承人蕭百束之
遺產範圍內連帶負擔。
本判決於原告以新臺幣參拾萬貳仟元為被告供擔保後，得假執行
；但被告如以新臺幣玖拾萬陸仟柒佰壹拾捌元為原告預供擔保，
得免為假執行。
    事實及理由
壹、程序部分： 　　
    按當事人得以合意定第一審管轄法院。但以關於由一定法律
    關係而生之訴訟為限。前項合意，應以文書證之，民事訴訟
    法第24條定有明文。 本件兩造簽訂個人信用貸款約定書（
    下稱系爭約定書）第10條第2項約定，合意以本院為管轄第
    一審法院（見本院卷第21頁），本院自有管轄權。
貳、實體部分：　　
一、原告起訴主張：
　㈠被繼承人蕭百束（下以姓名稱之）於民國108年12月4日向原
    告借款新台幣(下同)210,000元，約定自108年12月4日起分
    期清償，利息採機動利率計付，並約定如有停止付款或拒絕
    承兌貨付款者，或任何一宗債務不依約清償本金或利息者等
    情事，債務視為全部到期。詎被告繳納利息至109年9月2日
    後竟未依約清償本息，計尚欠194,899元，依約債務人除應
    給付上開積欠款項外，另應給付自109年9月3日起至清償日
    止，按年息百分之11.78計算之利息。
　㈡蕭百束於106年1月24日向原告借款960,000元，約定自106年1
    月24日起分期清償，利息採機動利率計付，並約定如有停止
    付款或拒絕承兌或付款者，或任何一宗債務不依約清償本金
    或付息者等情事，債務視為全部到期。詎被告繳納利息至10
    9年9月2日後竟未依約清償本息，計尚欠537,655元，依約債
    務人除應給付上開積欠款項外，另應給付109年9月3日起至
    清償日止，按年息百分之11.78計算之利息。
　㈢蕭百束於107年3月30日向原告借款100,000元，約定自107年3
    月30日起分期清償，利息採機動利率計付，並約定如有停止
    付款或拒絕承兌或付款者，或任何一宗債務不依約清償本金
    或付息者等情事，債務視為全部到期。詎被告繳納利息至10
    9年8月29日後竟未依約清償本息，計尚欠74,164元，依約債
    務人除應給付上開積欠款項外，另應給付109年8月30日起至
    清償日止，按年息百分之12.78計算之利息。
　㈣蕭百束於109年5月28日向原告借款100,000元，約定自109年5
    月28日起至112年5月28日止分期清償，利息按中華郵政股份
    有限公司二年期定期儲金機動利率加百分之1計算機動調整
    ，並約定貸款前12期利息由勞動部依紓困專案進行補貼，若
    本貸款第1年第7期至第12期內立約人連續3個月未繳足當期
    應償還本金者，勞動部將停止本貸款之前述利息補貼，且立
    約人仍應依約清償本貸款之剩餘本息。復約定如有停止付款
    或拒絕承兌或付款者，或任何一宗債務不依約清償本金或付
    息者等情事，債務視為全部到期。被告至勞動部停止本貸款
    之前述利息補貼即110年5月28日止，計尚欠100,000元，依
    約債務人除應給付上開積欠款項外，另應給付自110年5月29
    日起至清償日止，按年息百分之1.845計算之利息。
　㈤經查，蕭百束已於109年10月13日死亡，而被告三人為蕭百束
    之繼承人，皆未向法院聲請拋棄繼承，故依法被告三人應於
    繼承蕭百束之遺產範圍內，就蕭百束之債務負連帶清償責任
    。爰依民法消費借貸及繼承之法律關係提起本訴等語。並聲
    明：如主文第1項所示，並願供擔保，請准宣告假執行。
二、被告則均辯以：我們對原告主張蕭百束有欠債部分沒意見，
    但被告皆有辦限定繼承，而且蕭百束沒有任何財產只有債務
    等語。
三、按稱消費借貸者，謂當事人一方移轉金錢或其他代替物之所
    有權於他方，而約定他方以種類、品質、數量相同之物返還
    之契約；借用人應於約定期限內，返還與借用物種類、品質
    、數量相同之物，民法第474條第1項、第478條前段分別定
    有明文。又繼承人自繼承開始時，除本法另有規定外，承受
    被繼承人財產上之一切權利、義務。但權利、義務專屬於被
    繼承人本身者，不在此限；繼承人對於被繼承人之債務，以
    因繼承所得遺產為限，負清償責任；繼承人對於被繼承人之
    債務，以因繼承所得遺產為限，負連帶責任，民法第1148條
    、第1153條第1項亦分別定有明文。又限定繼承之繼承人，
    仍應繼承被繼承人之債務全額，僅以因限定繼承所得之遺產
    為限度，負償還責任，即限定繼承之繼承人，就被繼承人之
    債務，僅負以繼承遺產為限度之有限責任。限定繼承債權人
    ，得就債權全額為裁判上及裁判外一切請求；惟債權人起訴
    請求，法院應為保留的給付（於繼承財產限度內為給付）之
    判決（最高法院86年度台上字第258號判決意旨參照）。本
    件原告起訴主張之事實，業據其提出個人信用貸款申請書（
    卡友專案）、系爭約定書、繳款歷史交易查詢、個人貸款申
    請書（勞工紓困貸款）、受疫情影響申請勞工紓困貸款申請
    書、郵政儲金利率表（年息）、除戶謄本、繼承系統表、台
    灣台南地方法院公示催告公告、戶籍謄本等件附卷為證（見
    本院卷第15至79頁），被告既為蕭百束之繼承人，且對原告
    主張蕭百束之債務沒有爭執，揆諸前揭規定，被告就蕭百束
    生前所欠前揭債務，應在繼承蕭百束遺產之範圍內負連帶清
    償責任。從而，原告本於消費借貸及繼承之法律關係，請求
    判命被告連帶給付如主文第1項所示之本金及利息，核屬有
    據，應予准許。又原告陳明願供擔保，請准宣告假執行，與
    民訴訟法第390條第2項規定並無不合，茲酌定相當擔保金額
    ，予以准許，併按同法第392條第2項規定，依職權酌定相當
    擔保金額宣告被告預供擔保後，得免為假執行。
四、訴訟費用負擔之依據：民事訴訟法第78條、第85條第2項。
中　　華　　民　　國　　111 　年　　4 　 月  　12 　　日
                  民事第四庭    法　官　陳靜茹
以上正本係照原本作成。
如對本判決上訴，須於判決送達後20日內向本院提出上訴狀。如
委任律師提起上訴者，應一併繳納上訴審裁判費。
中　　華　　民　　國　　111 　年　　4 　 月　  12 　　日
                                書記官　蔡汶芯
附表
編號 產品 請求金額 （新台幣） 計息本金(新台幣） 年利率(%) 利息請求期間 (民國) 違約金起 算日至清償日止 違約金計算方式  1 小額信貸 194,899元 194,899元 11.78 自109.9.3起至清償日止   無    無  2 小額信貸 537,655元 537,655元 11.78 自109.9.3起至清償日止   無    無  3 小額信貸 74,164元 74,164元 12.78 自109.8.30起至清償日止   無    無  4 小額信貸 100,000元 100,000元 1.845 自110.5.29起至清償日止   無    無